臺灣高等法院臺中分院民事判決　100年度家上字第84號
上　訴　人　李素絹
訴訟代理人　黃仕勳律師
被 上 訴人　吳秀菊
訴訟代理人　邱瑞鎮
上列當事人間請求確認繼承權不存在事件，上訴人對於民國100
年6月30日臺灣南投地方法院100年度家訴字第2號第一審判決提
起上訴，本院於民國100年11月9日言詞辯論終結，判決如下：
    主  文
上訴駁回。
第二審訴訟費用由上訴人負擔。
    事實及理由
甲、聲明部分：
一、上訴人方面：(一)原判決廢棄。(二)確認被上訴人非被繼承人李
    志寬之繼承人。
二、被上訴人方面：駁回上訴。
乙、陳述及理由部分：
一、上訴人主張：
  (一)上訴人為被繼承人李志寬之子女，被繼承人李志寬於民國99
    年10月19日死亡。被繼承人李志寬生前未曾與被上訴人有任
    何結婚之公開儀式，亦未辦理結婚登記，被上訴人確非被繼
    承人李志寬之法定配偶，故對被繼承人之遺產應無繼承之權
    利存在。詎料，被上訴人竟於被繼承人李志寬死後，於99年
    11月22日持偽造之結婚證書向南投縣埔里鎮戶政事務所辦理
    結婚登記，並據此向臺灣南投地方法院（下稱南投地院）對
    上訴人提起分割遺產之訴訟（南投地院100年度家訴字第4號
    ），惟被上訴人所持偽造之結婚證書，其上被繼承人李志寬
    戶籍地址及被上訴人身份證字號之記載均有誤，經上訴人向
    南投縣埔里戶政事務所提出異議後，被上訴人隨即於99年12
    月 3日持已死亡之被繼承人李志寬印章前往埔里戶政事務所
    辦理更正，未經授權擅自持用已死亡之被繼承人李志寬之印
    章，用印於其所偽造之結婚證書上，其偽造結婚證書之行為
    已甚為明瞭，為此，上訴人只得提起本訴確認被上訴人對被
    繼承人李志寬遺產無繼承之權利存在。
  (二)否認被上訴人所提切結書之真正。對於被證三協議書、被證
    四原告於領款人簽章的文書形式上之真正皆不爭執。上訴人
    也已經就被上訴人偽造文書部分向檢察官提起告訴，被上訴
    人在偵查中有承認說，持往戶政登記之結婚證書被繼承人李
    志寬的簽名是被告媳婦何命女冒用簽章。
  (三)否認被上訴人與被繼承人李志寬共同居住31年，兩人同居應
    於66年至86年間。
  (四)被上訴人以被繼承人李志寬為招贅來答辯，主張前後矛盾，
    既然主觀上是招贅，但實際上不是招贅，何來低調之說，再
    者，如何低調，被繼承人李志寬應該不會連自己的子女、親
    兄弟都不通知到場參加，如果真是喜事，應該不會不通知。
    何況被上訴人所提三位證人，都無法確切說明公開儀式為何
    ，到底證婚人是誰？被上訴人亦未提出結婚照、結婚宴客照
    片佐證，且在30年後才在結婚證書上簽名。另依照60幾年的
    民風，邱阿財應該是被上訴人公公，由被上訴人公公擔任主
    婚人，與常理有出入，且真有結婚者，被上訴人為何30幾年
    來，皆未辦理除去邱姓。
  (五)證人曾秋蘭、唐玉香、王陳九妹證稱被繼承人與被上訴人曾
    因結婚請客乙事並不實在，該三人於南投地院詢問宴客細節
    時，均以時間已久記不得回答，惟對於辦幾桌宴客均不加思
    索回答三桌，顯見證人所述係臨訟勾串，不足採信。
  (六)在本院補充陳述：
  1.66年12月15日係星期五，當時公務機關、一般公司行號至少
    是星期一至星期五整天及星期六上午均上班，被上訴人當時
    是在紙廠工作，李志寬則是在「福聯麵粉工廠股份有限公司
    」工作，難想像他們會利用星期五上班日中午舉辦喜宴，且
    被上訴人紙廠老闆、同事達十人左右，都放下工作參加喜宴
    ，在當時勤儉、努力工作賺錢之60年代殊難想像，又本件未
    拍結婚照、未有任何宴客照片，亦未請李志寬親生兄弟、子
    女、至親好友參加，並未發喜帖，顯然缺乏一般認知結婚喜
    宴所應具備之習俗。
  2.66年間男方入贅女方家中，與一般女人嫁入男方家中相同，
    不再祭拜原生姓氏祖先，需跟隨另一半配偶祭拜配偶祖先，
    若李志寬係被上訴人招贅入邱家，李志寬就是邱家人，應祭
    拜邱家祖先，而不再祭拜李氏祖先，豈還會要求被上訴人之
    子供奉李氏祖先牌位？另在李志寬生前之清明節，均係上訴
    人陪同去掃墓，若被上訴人之子邱瑞鎮供奉李氏祖先牌位，
    怎會連與李志寬去掃墓都不願意，益證李志寬與被上訴人並
    未結婚，否則以其二人都是結過婚生過小孩之人，且與其前
    配偶都有作結婚登記，小孩出生也有報戶口，怎會30多年都
    不知道要向戶政機關為結婚登記。
  3.66年底李志寬係因「李氏公媽牌位」要移至埔里鎮○○路 8
    號住處而舉辦三桌請客，但並非係與被上訴人結婚而請客，
    因李氏公媽內含李志寬父親，依情理，李志寬要請其親哥哥
    李志聰、親姐姐李小梅及其家人到場，觀看公媽牌位移靈事
    宜，因當時李志聰、李小梅住在埔里鎮，故幾乎全家都到，
    李志寬依習俗辦桌請其哥哥、姐姐、姪子等親戚與鄰居朋友
    吃飯，既不是喜宴，就不會有喜幛、結綵等，李志寬與被上
    訴人也不會穿結婚禮服。當時上訴人遠嫁新竹市，拜夫家祖
    先，又育有三幼子，李志寬未叫上訴人回去，自可理解。上
    訴人雖未參加該次宴席，不知悉宴席之事，在原審自無從提
    出主張。上訴人係因為收到原審敗訴判決後，向姑姑李小梅
    、堂弟李世昌報告判決結果時，其二人才告知此事，被上訴
    人辯稱上訴人在原審應會就被上訴人舉行宴客一事詢問親友
    ，不可能等到收到判決書時才詢問，惟因上訴人認為本件係
    被上訴人無中生有，無詢問必要，縱被上訴人所述為實在，
    亦因己方親友都沒參加，詢問親友亦沒有用，故上訴人在原
    審未詢問親友宴客之事，係合乎常理。
  4.上訴人與邱瑞鎮於99年10月 1日即李志寬去世前幾天，曾就
    李志寬財產分配簽訂一份協議書，依該協議書，李志寬財產
    僅由上訴人及邱瑞鎮（以養子身分）協議如何分配，被上訴
    人並未參與協議，也沒分到財產，足見李志寬並未認定被上
    訴人係其妻子，甚至邱瑞鎮在協議分配財產時，亦無視被上
    訴人之存在，實令人難以相信李志寬與被上訴人有結婚。又
    依協議書第 2條記載，邱瑞鎮於李志寬去世後不供奉牌位，
    足認邱瑞鎮一直以來均未供奉李氏祖先牌位，李志寬並未入
    贅。再李志寬於99年10月19日在林口長庚醫院去世後，被上
    訴人及邱瑞鎮郤不讓其大體回埔里老家辦喪事，除非李志寬
    遺產重新談判完成，其等才同意回埔里老家，因此李志寬遺
    體就送到新竹上訴人住處，喪事由上訴人在新竹辦理，費用
    李志寬剩餘金錢支出外，上訴人還補貼一部分，被上訴人及
    邱瑞鎮均未出任何金錢，被上訴人母子就是覬覦李志寬遺產
    ，才會拒絕李志寬死後返回埔里，又編造66年間結婚之事實
    。
二、被上訴人則以：
  (一)本件持往戶政登記之結婚證書是在99年11月22日簽立的。因
    被上訴人媳婦協同被上訴人至戶政事務所詢問結婚登記可否
    補辦，且有告知被繼承人李志寬已經死亡，戶政事務所承辦
    人員告知被上訴人及被上訴人媳婦，在舊法時期，只要有公
    開儀式及二人以上之證人協同到戶政事務所，即可補辦結婚
    登記，另結婚證書部分，只要證人部分自己簽名蓋章，被繼
    承人李志寬部分可由他人代理蓋章。被上訴人媳婦所蓋的印
    章是被繼承人李志寬生前交給她所保管的印章，並非重新另
    刻製的印章。
  (二)在66年，被上訴人家中很貧困，經濟並非寬裕，無法買相機
    來拍照，而且因為是招贅婚，所以不想太高調，故當時沒有
    邀請被繼承人李志寬之親友來參加公開儀式及宴客，此為被
    繼承人李志寬之意。被上訴人之前夫已過世，前夫之父即被
    上訴人公公由被上訴人扶養，於徵求被上訴人公公邱阿財同
    意後被上訴人才與被繼承人李志寬結婚，邱阿財為求正式要
    求辦喜宴，故有被上訴人鄰居及親人來參與，於66年12月16
    日在被上訴人住處埔里鎮○○路八號舉行結婚儀式，並宴請
    賓客三桌，多人參與見證，由鄰居王陳九妹主持外燴，被上
    訴人公公邱阿財主婚，婚姻介紹人李潘月招。因外燴地點與
    被上訴人住處約有20公尺之距離，所以每出一道菜就必須橫
    越三勰路至被上訴人住處，往返穿越馬路之次數，必讓路人
    知道有人在辦桌，並非秘密進行。宴客三桌中，其中兩桌在
    被上訴人住處客廳，另一桌在住處庭院，在主婚人邱阿財主
    持下，新人坐在主桌接受親友祝賀，並舉杯敬酒感謝親友蒞
    臨，路過之人均能輕易認識到此為婚宴，故被上訴人與被繼
    承人的婚姻有效，被上訴人為被繼承人李志寬的繼承人。
  (三)被繼承人李志寬因膝下無子，與被上訴人約定由被上訴人之
    子邱瑞鎮供奉李家之祖先牌位，因此答應被上訴人贅婚之要
    求，且被繼承人李志寬婚後住在被上訴人家中，而被上訴人
    仍冠前夫姓，亦證被繼承人李志寬入贅被上訴人家。
  (四)被上訴人與被繼承人李志寬從66年結婚到86年，都同居在蘭
    陽街72巷8號的住處，後86年被上訴人搬到老家三勰路8號居
    住，因為被上訴人有在竹山秀傳醫院開過腰椎手術，爬樓梯
    有困難，生活不方便，所以才搬到老家居住。從86年到被繼
    承人李志寬死亡期間，被上訴人會到被繼承人李志寬處聊天
    ，被繼承人李志寬也會到被上訴人住處聊天。被繼承人李志
    寬死亡前，有需要人幫忙洗澡，被上訴人也有協助。新居落
    成與被上訴人之子之喜帖，可證被上訴人與被繼承人李志寬
    均是共同出名邀宴，被上訴人與被繼承人有一同生活。
  (五)因上訴人在被繼承人李志寬生前曾與被上訴人及被上訴人次
    子邱瑞鎮定有二紙契約，不料被繼承人李志寬死後，上訴人
    未依約履行，因此被上訴人才去補辦結婚登記，捍衛自己權
    利。
三、按「確認法律關係成立或不成立之訴，非上訴人有即受確認
    判決之法律上之利益者，不得提起之。此觀民事訴訟法第24
    7 條前段規定自明。而所謂即受確認判決之法律上之利益，
    係指因法律關係之存否不明確，致上訴人在私法上之地位有
    受侵害之危險，而此項危險，得以對於被上訴人之確認判決
    除去之者而言」（最高法院42年臺上字第1031號判例意旨參
    照）。本件上訴人起訴主張被上訴人對被繼承人李志寬繼承
    權不存在，既為被上訴人否認，而被上訴人之繼承權是否存
    在，確實影響上訴人之應繼分權利之多寡，而有以確認判決
    除去其不明確情形之必要，是上訴人自得提起本件確認繼承
    權不存在之訴，合先明。
四、經查，上訴人主張其係被繼承人李志寬之養女，被繼承人李
    志寬於99年10月19日死亡，死亡時其戶籍登記配偶欄為空白
    。被上訴人於99年11月22日持同日製作之結婚證書向戶政事
    務所辦理與被繼承人李志寬於66年12月16日結婚之登記等情
    ，為兩造所不爭（見原審卷第54頁），復有上訴人提之戶籍
    謄本在原審卷為佐（見原審卷第 8頁），堪信為真。至於上
    訴人主張被上訴人與李志寬並未結婚，66年12月16日宴客係
    為遷移祖先牌位，並非結婚儀式，被上訴人並非繼承人等語
    ，則為被上訴人否認，並以前詞抗辯，是本件爭點為：被上
    訴人與被繼承人李志寬於66年12月16日是否有舉行結婚儀式
    ？兩造間有無婚姻關係存在？上訴人主張被上訴人對李志寬
    並無繼承權，是否有理由？
  (一)按「結婚，應有公開儀式及二人以上之證人」、「結婚不具
    備第982條之方式者，無效」，96年5月23日修正公布前民法
    第982條第1項、第 988條分別定有明文。而所謂結婚應有公
    開儀式，係指結婚當事人應行定式之禮儀，使不特定人得以
    共聞共見，認識其為結婚為已足。至所行之儀式，無論舊俗
    新式，祗須依當地之習俗為之即可，並不以其舉行之地點，
    係在私人住宅抑酒樓餐廳，或在門口有無張燈結彩而有所區
    別。又所謂二人以上之證人，只須有行為能力在場親見而願
    證明者為已足，不以證婚人為限。經查：
  1.被上訴人抗辯其與李志寬於66年12月16日在被上訴人住處埔
    里鎮○○路 8號舉行結婚儀式，並宴請賓客，多人參與見證
    之事實，業據被上訴人提出證人曾秋蘭之切結書影本 1份附
    在原審卷為憑（見原審卷第42頁），並經證人曾秋蘭在原審
    結證稱略以：我與被上訴人早期在紙廠工作所以認識，大約
    是我十幾歲時，已經認識被上訴人40幾年，我70幾年離開紙
    廠後，才比較沒有跟被上訴人聯絡；李志寬跟我、我父親很
    好，我知道李志寬跟被上訴人是夫妻，他們結婚有請客，我
    有參加，是在鐵山里的家辦的，請三桌，有被上訴人的親友
    和工廠的朋友參加，李志寬的親友沒有參加，但我沒有問為
    什麼，當時他們沒穿結婚禮服或拍照、結綵，我不知道附近
    鄰居是否知道他們是為了結婚在辦宴客，但我知道我是去參
    加他們為了結婚而辦的宴客，因為吃飯之前，被上訴人有在
    工廠邀請大家，說他們要結婚，要讓我們認識一下，如果沒
    有名分，出去會讓人說閒話，吃飯當天我有包紅包，大家喝
    酒時，有舉杯幫他們慶祝，印象中紙廠老闆林秋泉夫妻也有
    參加等語（見原審卷第 82-86頁），核與證人即被上訴人公
    公之妹之媳婦唐玉香在原審證稱略以：我有去參加李志寬與
    被上訴人結婚的宴客，當時結婚宴客是在被上訴人家，即三
    勰路八號，請了兩、三桌，都是請比較親近的親友，比如我
    婆婆，被上訴人的親友，李志寬的親友有無參加我忘了，太
    久了，當天他們應該是穿一般的便服，（如何得知他們是因
    為結婚而請客？）因為也是在附近，是親戚，知道李志寬是
    要被被上訴人招贅的，找一些親戚、知己好友一起來家裡聚
    聚，於結婚證書上簽名，我是要證明他們是有結婚，有辦結
    婚宴客等語（見原審卷第 87-91頁）、證人即被上訴人鄰居
    王陳九妹亦在原審證稱略以：伊認識被上訴人三十幾年了，
    有幫被上訴人辦桌，因為李志寬要跟被上訴人住，他們互相
    喜歡，為了結婚辦桌請客，那時我是辦桌的，大約是六十幾
    年的事情，辦了三桌，當天被上訴人與李志寬沒有穿結婚禮
    服，當時的人也沒有在穿結婚禮服，沒有結綵等語（見原審
    卷第 92-96頁）等節相符。依上開證人證述情節，堪認被上
    訴人與李志寬雖於66年12月16日在被上訴人住處即埔里鎮○
    ○路 8號宴客當天，未著結婚禮服亦未在宴客場所之門口結
    綵，惟被上訴人與李志寬二人當天確係因結婚而公開宴請賓
    客，且參與該次宴客者亦皆瞭解該次宴客之目的係因其二人
    結婚之故，已足證該次宴客係為表達被上訴人與李志寬結婚
    之意義而舉行，再該次宴客之意義既為與參與宴客者所明瞭
    ，是無論該次宴客時被上訴人與李志寬有無著正式結婚禮服
    或結綵，並不影響該次宴客為被上訴人與李志寬已有舉行公
    開結婚儀式之事實。參以嗣後於78年11月21日被上訴人與李
    志寬因新居落成宴客，共同具名印製請帖邀宴，於83年 5月
    22日在被上訴人之子邱瑞鎮結婚時亦共同具名印製喜帖，邀
    請親友在其自宅設宴請客等情，有請帖、喜帖影本各1 份在
    原審卷為佐（見原審卷第59、60頁），若被上訴人與李志寬
    未結婚，李志寬當不至於在新居落成及邱瑞鎮結婚時與被上
    訴人共同具名印製請帖設宴宴客，益證66年12月16日被上訴
    人確與李志寬因結婚而舉行婚宴。至於上開證人就其是否有
    收到喜帖、結婚宴客之確切時間、有無喜幛佈置、其餘參加
    喜宴之人等細節，雖未能詳予陳述，應係該次宴客時間距今
    已33年難以記憶之故，本院審酌上開證人分別為36年、39年
    、24年次出生（見原審卷第81、87、92頁），其於66年12月
    16日參加被上訴人與李志寬之結婚喜宴時，均為成年人，對
    於喜宴目的是否為結婚一節自有相當之辨識能力，其既明確
    證稱參加者為結婚喜宴，喜宴有三桌等情，則至少有20餘人
    共同參與該次喜宴，在場並親見被上訴人與李志寬之結婚等
    語，既無積極事證堪認上開證人之證詞不實，上開證人之證
    詞自堪採信。上訴人抗辯其與李志寬於66年12月16日有舉行
    公開之結婚儀式及二人以上之證人，結婚有效等語，應屬可
    採。上訴人主張前開證人證詞不可採，被上訴人與李志寬並
    未舉行公開之結婚儀式等語，自無可採。
  2.證人即上訴人叔叔、李志寬之弟梅泗彬在原審雖證稱略以：
    被上訴人與李志寬曾一起住在愛蘭里不知多少年，但於九二
    一地震之後，他們就沒有住在一起了，（他們住在一起是純
    粹住在一起，或有辦理結婚或登記？）他們沒有辦理結婚，
    如果有，我哥哥會告訴我。（有無參加過李志寬與被上訴人
    的結婚喜宴嗎？）沒有。（被上訴人離開後，有何人與李志
    寬同居一處？）可能有，好像是大嫂即被上訴人的媳婦，但
    我沒有看過她的人。（被告已經離開，為何他的媳婦會住在
    那裡？）我不知道，也許有什麼關係。（確定李志寬與被上
    訴人沒有結婚，為何稱呼被上訴人為大嫂？）因為李志寬與
    被上訴人在一起，他們一起去看我，我就稱呼被上訴人為大
    嫂。（有無問過李志寬，他與被上訴人有無結婚？）沒有，
    因為李志寬有結婚會告訴我，因為我們是親兄弟，我們很好
    等語（見原審卷第 77-81頁），惟依前述，證人梅泗彬既未
    參加前開喜宴，其對於被上訴人與李志寬究有無舉行結婚宴
    客及儀式自不明瞭，是其證稱若李志寬有結婚會告訴伊等語
    ，應屬猜測之詞，不足以為被上訴人與李志寬未結婚之有利
    證據，況依證人梅泗彬前開證詞得知，證人係稱呼被上訴人
    為大嫂，若非被上訴人與李志寬有結婚之事實，證人梅泗彬
    豈會稱被上訴人為大嫂，足認梅泗彬關於被上訴人與李志寬
    未結婚之證詞，有避重就輕之嫌，並不足採為有利上訴人之
    證據。
  3.上訴人主張被上訴人與李志寬係於66年12月15日舉行宴客之
    目的係為遷移李氏祖先牌位，並非被上訴人與李志寬之結婚
    儀式，及該日係週五，被上訴人工作之紙廠老闆及同事多達
    十人左右都放下工作參加喜宴，在當時勤儉、勞力工作賺錢
    之60年代殊難想像，且李志寬未請親生兄弟、子女、至親好
    友參加，且未發喜帖，顯然缺乏一般認知結婚喜宴應具備之
    習俗等語，並聲請訊問證人李世昌（上訴人之堂哥）、李小
    梅（李志寬之妹）為證。經查，李小梅在本院證稱略以：被
    上訴人與李志寬沒有結婚，有無宴客伊不知道，但李家的公
    媽牌位要放在阿菊（按即被上訴人，下同）家時，伊有去參
    加吃飯，伊有叫弟弟和阿菊結婚，他說不要，沒有說原因等
    語（見本院卷第83頁反面），證人李小梅對被上訴人與李志
    寬有無舉行結婚宴客一節並不知情，自難據其證詞為被上訴
    人與李志寬未舉行結婚宴客及儀式之證據，至於其證稱有叫
    李志寬與被上訴人結婚，李志寬答以不要，證人因而認為李
    志寬未與被上訴人結婚一節，核屬證人臆測之詞，且與前述
    事實相佐，自難採憑。另證人李世昌在本院證稱略以：伊有
    去參與宴客，但不是結婚，而是伊叔叔（按指李志寬）將祖
    先牌位請到阿菊家時宴客的，當時是66年冬天等語（見本院
    卷第84頁正反面）。惟若被上訴人與李志寬未結婚，二人並
    無婚姻關係，李志寬豈會將李氏祖先牌位遷往被上訴人住處
    ，被上訴人又豈會同意李志寬將其李氏祖先牌位遷往其住處
    ，再因遷移祖先牌位而宴客並非臺灣民間常見之習俗，更何
    況是遷往與李志寬無婚姻關係之被上訴人住處，均有悖常情
    ，再若李志寬係因遷移祖先牌位而宴客，其宴客對象亦應為
    有關之親戚，而非宴請同事鄰居朋友等人，本件依前所述，
    於66年12月16日參與宴客者大部分均為被上訴人同事及被上
    訴人與李志寬居住處之鄰居，親友僅占少數，亦有違常情，
    是上訴人主張66年12月間該次宴客係李志寬為遷移祖先牌位
    而舉行，並非為了其與被上訴人結婚而舉行等語，核與常情
    及前述事實不符，自無可採。至於結婚宴客之日期是否為週
    六或假日，雖可能影響一般人參加喜宴之意願，然並非結婚
    當事人選擇日子之唯一考量因素，是縱喜宴日期非假日，可
    能造成參與者之不便，亦難因之即認在非假日結婚宴客係違
    反常情或不可能，而影響結婚效力。上訴人以66年12月15日
    係週五與當時習俗相違，認被上訴人與李志寬未舉行婚宴等
    語，姑不論上訴人將被上訴人與李志寬舉行婚宴之日期誤為
    66年12月15日，已屬有誤，縱被上訴人與李志寬舉行婚宴之
    日期為週五一節不虛，揆諸前開說明，亦難因之即認其二人
    並無結婚之事實，是上訴人此部分主張，同無足採。
  (二)按「遺產繼承人，除配偶外，依左列順序定之：一直系血親
    卑親屬。二父母。三兄弟姊妹。四祖父母。」，民法第1138
    條定有明文。依前述，被上訴人與李志寬於66年12月16日之
    婚宴既已具備結婚之法定要件，其二人之結婚自屬有效，被
    上訴人即為李志寬之配偶，依法對李志寬之遺產有繼承權存
    在，是被上訴人抗辯其為李志寬之繼承人一節，自屬可採。
    上訴人主張被上訴人非李志寬之繼承人，即無理由。
五、綜上，被上訴人與李志寬於66年12月16日舉行之結婚儀式既
    已符合法定要件，其二人自有婚姻關係存在，李志寬於99年
    10月19日死亡時，被上訴人既為被繼承人李志寬之配偶，依
    民法第1138規定，被上訴人當然為被繼承人李志寬之法定繼
    承人，對於被繼承人李志寬之遺產自有繼承權。從而，上訴
    人提起本訴，請求確認被上訴人非被繼承人李志寬之繼承人
    ，自屬無據，不應准許。原審因而駁回上訴人之訴，核無不
    合。上訴論旨指摘原判決不當，求予廢棄改判，為無理由，
    應予駁回。
六、本件事證已臻明確，兩造攻擊防禦方法及舉證，經審核後，
    認對於本件判決之結果不生影響，不予一一論列，併此敘明
    。
據上論結，本件上訴為無理由，依民事訴訟法第449條第1項、第
78條，判決如主文。
中    華    民    國   100    年    11    月    23    日
                民事第六庭    審判長法  官  袁再興
                                    法  官  盧江陽
                                    法  官  陳賢慧
以上正本係照原本作成。
如對本判決上訴，須於收受判決送達後20日內向本院提出上訴書
狀，其未表明上訴理由者，應於提出上訴後20日內向本院提出上
訴理由書（須按他造人數附具繕本）。
上訴時應提出委任律師為訴訟代理人之委任狀。具有民事訴訟法
第466條之1第1項但書或第2項之情形為訴訟代理人者，另應附具
律師及格證書及釋明委任人與受任人有該條項所定關係之釋明文
書影本。如委任律師提起上訴者，應一併繳納上訴審裁判費。
                                    書記官  吳麗琴
中    華    民    國   100    年    11    月    24    日
                                                      Ｓ